臺灣高等法院民事判決　　　　　　　　　95年度訴易字第64號
原　　　告　甲○○
訴訟代理人　乙○○
被　　　告　丙○○
訴訟代理人　黃教倫律師
複　代理人　林達傑律師
上列當事人間因侵權行為損害賠償事件，原告提起刑事附帶民事
訴訟，經本院刑事庭移送前來（95年度交附民字第47號），本院
於96年4月18日言詞辯論終結，判決如下：
    主  文
被告應給付原告新台幣伍拾壹萬伍仟壹佰拾元，及自民國九十
五年九月六日起，至清償日止，按年息百分之五計算之利息。
原告其餘之訴駁回。
訴訟費用由原告負擔百分之三十，餘由被告負擔。
原告假執行之聲請駁回。
    事實及理由
一、被告丙○○經合法通知，未於言詞辯論期日到庭，核無民事
    訴訟法第386條所列各款情事，爰依原告之聲請，由其一造
    辯論而為判決。
二、原告起訴主張：被告於民國（下同）94年5月23日17時20分
    許，駕駛車牌號碼CX-2536號自小客車，沿基隆市○○○路
    往麥金路方向行駛，理應注意車前狀況，隨時採取必要之安
    全措施，依當時之情形，又無不能注意之情事，竟疏於注意
    ，又逢交通尖峰時刻車輛較多，被告竟違反道路交通安全規
    則行駛機車優先道，途經基金二路與武隆街口時，適遇伊騎
    乘車牌號碼AC2-925號機車，由基金二路（往萬里方向之車
    道）欲左轉進入武隆街，兩車發生擦撞，致伊車倒地，受有
    右側脛骨平台骨折及右腳多處撕裂傷等傷害，機車嚴重毀損
    。被告違反道路交通安全規則，自屬有過失，而被告之過失
    行為與伊所受傷害、機車受損間有相當因果關係。被告過失
    傷害行為業經台灣基隆地方法院判決科處有期徒刑3月在案
    。爰依侵權行為法律關係，請求被告賠償伊所受損害：(一)醫
    療費用新台幣（下同）45萬元；(二)看護費用60,900元；(三)喪
    失或減損工作能力損害賠償部分154,400元；(四)不法損害他
    人之物損害賠償部分29,080元；(五)非財產上之損害賠償部分
    30萬元，合計被告應給付原告994,380元，及自起訴狀繕本
    送達之翌日起至清償日止，按年息5%計算之利息。
三、被告則以：伊於94年5月23日17時20分許，駕車沿基隆市○
    ○○路往麥金路方向行駛，於行經基金二路與武隆街口時，
    因當時車輛眾多，而伊欲停靠路邊，詎甲○○騎乘機車，未
    注意基金二路直行車輛之車行狀況下，由基金二路往萬里方
    向之車道，左轉穿越直行車陣欲進入武隆街，伊見狀後避剎
    不及而被撞擊。台灣省基宜區車輛行車事故鑑定委員會之鑑
    定，認伊係「行經無號誌路口，違規行駛機車優先道」，惟
    案發地點在基隆基金二路與武隆街路口，該路口並無「機車
    優先道」，顯與事實不符。又伊當時係為停靠路邊而緩慢靠
    右行駛，詎甲○○驟然由對向車陣中左轉駛出，不僅未讓伊
    直行車先行，且因轉彎過大，罔顧直行車之車陣，自行撞及
    伊已經駛近路邊車速緩慢之小客車，縱認伊有過失，惟伊為
    直行車，甲○○為左轉車，其於左轉時未注意對向來車，讓
    伊先行，責任顯較伊重，故甲○○與有過失，亦經台灣省基
    宜區車輛行車事故鑑定委員會鑑定在案，依民法第217條第1
    項規定，自應減輕伊之賠償責任。此外，甲○○請求賠償整
    型醫療費並無必要，看護費、勞動能力損失及機車修理費用
    並未舉證，慰撫金請求過高等語，資為抗辯。
四、兩造不爭之事實：
（一）甲○○於94年5月23日17時20分許騎乘車牌號碼AC2-925號
      機車，由基金二路（往萬里方向之車道）左轉欲進入武隆
      街時，適丙○○駕駛車牌號碼CX-2536號自小客車，沿基
      金二路往麥金路方向行駛，兩車在武隆街口附近相撞，甲
      ○○人車倒地，受有右側脛骨平台骨折及右腳多處撕裂傷
      等傷害，業據甲○○提出骨折、脫臼、重建手術同意書、
      基隆長庚醫院診斷證明書三紙足稽（見本院95年度交附民
      字第47號卷第8-13頁）。
（二）丙○○而本件車禍所涉之過失傷害罪行，亦經台灣基隆地
      方法院判處罪刑在案，並經本院刑事庭駁回上訴確定在案
      ，有台灣基隆地方法院95年度交易字第27號、本院95 年
      交上易字第182號卷宗及刑事判決正本可按，並經本院調
      閱上開刑事案全卷查明屬實，自堪信為真正。
五、兩造之爭執要點：
（一）丙○○就本件車禍之發生是否有過失，應否負侵權行為損
      害賠償之責?
（二）甲○○請求賠償之金額是否有理由?
（三）甲○○就本件車禍之發生是否與有過失?
六、法院之判斷：
（一）丙○○就本件車禍之發生有過失責任，應負侵權行為損害
      賠償之責：
  1、按汽車行駛時，駕駛人應注意車前狀況及兩車併行之間隔
     ，並隨時採取必要之安全措施；汽車在雙向二車道行駛時
     ，均應在遵行車道內行駛，除準備停車或臨時停車外，不
     得駛出路面邊線，道路交通安全規則第94條第3項、第97條
     第1、3款分別定有明文。查，基金二路為雙向車道，並繪
     有道路邊線及機車優先道，此有道路交通事故現場圖及現
     場照片可按（見94年偵字第4059號偵查卷第10、15頁），
     丙○○於上開時間行駛於基金二路，為超車而違規駛離其
     應遵行之車道，進入基金二路之路邊，其雖辯稱當時伊係
     準備靠路邊停車才駛離其應遵行車道云云，但依上開現場
     照片及道路交通事故現場圖所示，該路段並無路邊停車格
     可供暫時停車，且發生車禍之地點係在基金二路與武隆街
     街口，當時甲○○欲進入武隆街，丙○○則係直行車，並
     無意右轉進入武隆街，故丙○○所辯顯乏具體事証，尚難
     採信，其未依前開規定在遵行車道內行駛，應堪認定。
  2、次按，汽車行駛至無號誌或號誌故障而無交通警察指揮之
     交岔路口，支線道車應暫停讓幹線道車先行。未劃分幹支
     線或同為幹線道或支線道者，轉彎車應暫停讓直行車先行
     ，如同為直行車或轉彎車者，左方車應讓右方車先行；又
     轉彎車應讓直行車先行，但直行車尚未進入交岔路口，而
     轉彎車已達中心處開始轉彎，直行車應讓轉彎車先行，道
     路交通安全規則第102條第2、6款亦有明文規定。查基金二
     路與武隆街交岔路口無交通號誌，此為兩造所不爭，依前
     開說明，丙○○係直行車，甲○○為轉彎車，本應由甲○
     ○之轉彎車讓丙○○之直行車先行，但觀之兩車發生碰撞
     地點係在武隆街與基金二路交會口處，距武隆街口及基金
     二路之道路邊線不及一米，而基金二路單向車道路寬約7.6
     米，則依據兩車碰撞後之停放位置以觀，甲○○顯已自基
     金二路街往萬里方向左轉進入丙○○所直行之車道內約6米
     ，顯然已將完成左轉彎，故依上開規定，丙○○雖係直行
     車亦應禮讓甲○○之左轉彎車先行，其因未讓甲○○之轉
     彎車先行，致兩車在武隆街口發生碰撞，致甲○○受有前
     述之傷害，丙○○之過失甚為明顯，且其行為與甲○○之
     受傷，兩者間具有相當因果關係，甲○○據以請求丙○○
     賠償，自屬於法有據。
  3、至丙○○辯稱台灣省基宜區車輛行車事故鑑定委員會之鑑
     定，認定伊係「行經無號誌路口，違規行駛機車優先道」
     ，惟案發地點路口並無「機車優先道」，詎刑事判決據以
     採納，顯與事實不符云云，惟依員警所繪道路交通事故現
     場圖及基隆市○○○道路交通事故照片黏貼紀錄表現場照
     片所示，基金二路確實繪有機車優先道（見94年偵字第
     4059號卷第10、15頁），被告此部分所辯，殊無可採。
（二）甲○○可得請求賠償之金額為若干?
   1、按因故意或過失不法侵害他人之權利者，負損害賠償責任
      ；又不法侵害他人之身體或健康者，對於被害人因此喪失
      或減少勞動能力或增加生活上之需要時，應負損害賠償責
      任；另不法侵害他人之身體或健康者，被害人雖非財產上
      之損害，亦得請求賠償相當之金額，民法第184條第1項前
      段、第193條第1項、第195條第1項前段分別定有明文。被
      告就本件車禍事故之發生既有過失，自應負侵權行為損害
      賠償責任，茲就甲○○所請求之各項損害及金額是否允當
      ，分別審核論述如下：
     （1）醫療費：
       a、甲○○主張受有脛骨骨折、骨折位移之傷害，醫師並
          於手術前告知因小腿傷口深且靠近，術後可能有感染
          或壞死之可能，如壞死，日後須補皮等語，其於94年
          5月23日入院，同日行骨釘固定及清創手術，94年6月
          6月日出院，醫囑續門診追蹤大約需半年左右；嗣因
          傷口感染及壞死致引起右腿蜂窩性組織炎，94年8月8
          日急診入院，同月10日住院，21日出院，醫囑續門診
          追蹤；而前開右腿組織感染、壞死雖已治癒，惟右下
          肢外傷性疤痕及色素沉澱明顯（共45公分），已據其
          提出骨折、脫臼、重建手術同意書、相片11張為証，
          而就外傷性疤痕及色素沈澱之整形費用，包括修疤、
          磨皮、雷射，預估需花費45萬元，亦有基隆長庚醫院
          診斷證明書三紙（見本院95年度交附民字第47號卷第
          8至13頁、本院外放証物袋）。而依據長庚醫院基隆
          分院96年2月16日 (96)長庚院基字第1059號函覆本院
          稱：「... 其外傷性疤痕及色素沉澱為主觀性美容，
          如病患自覺有需要即為有必要，若未施行整形磨皮，
          外觀受影響，亦有可能進而影響身心；依病患疤痕共
          長45公分，美容1公分約1萬元整，預估修痕及雷射多
          次共約45萬元左右」等語（見本院卷第30頁），王秀
          滿就其所受之傷勢既主觀上認為有外觀上受影響，自
          有影響其身心之虞，故其主張將受有預估整形費用45
          萬元之損害，核屬有據。丙○○辯稱甲○○並無整形
          必要云云，委無可採。
       b、按不法侵害他人之身體或健康者，對於被害人因此增
          加生活上之需要時，應負損害賠償責任，民法第193
          條第1項定有明文。 準此可知，將來之醫藥費，衹要
          係維持傷害後身體或健康之必要支出，被害人均得請
          求加害人賠償，非以被害人已實際支出者為限，最高
          法院 82年度台上字第681號裁判意旨足參。從而王秀
          滿請求丙○○賠償其將受有預估整形費用之損害45萬
          元，應予准許。
    （二）看護費：
       a、甲○○因上開傷害致骨折而自94年5月23日至6月6日
          止住院治療，住院期間認必須有專人照護，有長庚紀
          念醫院96年2月16日 (96)長庚院基字第1059號函為憑
         （見本院卷第30頁），雖原告未舉證確有支出看護費
          用之證明，然查因親屬受傷，而由親屬代為照顧被害
          人之起居，固係基於親情，但親屬看護所付出之勞力
          ，並非不能評價為金錢，只因兩者身分關係密切而免
          除支付義務，此種親屬基於身分關係之恩惠，自不能
          加惠於加害人。故由親屬看護時，雖無現實看護費之
          支付，亦宜認被害人受有相當於看護費之損害，得向
          加害人請求賠償，最高法院86年台上字第205號、92
          年上字第1626號判決意旨可資參照。是在此期間內王
          秀滿主張由其配偶乙○○及胞妹王秀美負責看護，縱
          未支付看護費，依上開說明，仍得認受有相當於看護
          費之損害，從而甲○○請求自94年5月23日起至6月6
          日止住院治療期間15天，按日以2,100元計算，共計
          31,500元，核屬必要，應予准許。
       b、至於甲○○請求94年8月8日至同年月21日期間14日之
          看護費部分，經查此次住院係因傷口感染及壞死致引
          起右腿蜂窩性組織炎，94年8月8日入急診，同月10日
          住院，21日出院，醫囑續門診追蹤，此有94年 8月19
          日基隆長庚醫院診斷證明書為證（見本院95年度交附
          民字第47號卷第10頁），惟此部分與丙○○之過失傷
          害之行為尚難認有相當因果關係，故此部分之住院看
          護費，自難准許。
    （三）喪失或減損工作能力損害賠償部分：
       a、甲○○主張於本件車禍前，受僱於光寶科技股份有限
          公司，月薪為24,000元，因本件車禍受傷後即自94年
          5月24日起即無薪資收入，而依診斷証明書所示，自
          伊出院後須追蹤治療半年，即至94年12月5日止均無
          工作能力，爰請求賠償6個月又13日之薪資損失
          154,400元（24,000×6+800×13＝154,400）等語。
       b、依據長庚醫院基隆分院96年2月16日（96）長庚院基
          字第0159號函可知，甲○○骨折傷勢約1年可痊癒，
          甲○○於95年7月5日住院、同年7月6日拔除鋼釘，7
          月8日出院，出院後可恢復勞動能力，但粗重工作或
          久站工作能力受損（見本院卷第30頁），可見甲○○
          所受之骨折傷勢應至95年7月8日拔除鋼釘出院後始恢
          復勞動能力。查甲○○於94年3月份之薪資為24,079
          元；4月薪資23,838元，5月薪資為20,787元，並於94
          年8月31日離職，此有光寶科技股份有限公司陳報狀
          一紙在卷可按（見本院卷第40頁），故甲○○主張其
          每月薪資為24,000元，並請求自94年5月24日起至同
          年12月5日止之工作能力損失154,400元（計算方式
          24,000×6 +800×13＝154,400元），即屬有據而應
          准許。
    （四）損害他人之物損害賠償部分：
          甲○○主張其所騎乘機車因本件車禍受損嚴重，支出
          修理費用29,080元，固提出瑞祥機車行收據三紙為據
          （見本院95年度交附民字第47號卷第14頁），然毀損
          他人之物係屬故意犯，無過失毀損可言，就毀損部分
          丙○○既無任可刑責可言，則甲○○機車受損之修理
          費用即非屬因犯罪而受有損害，依刑事訴訟法第487
          條規定，此部分甲○○不得提起刑事附帶民事訴訟，
          其起訴於法自有未合；況甲○○亦未於移送民事庭後
          為訴之追加，其請求自不應准許（最高法院92年度台
          上字第2653號判決要旨參照）。
    （五）精神慰撫金：
          按慰藉金之多寡，應斟酌雙方之身分、地位、資力與
          加害之程度及其他各種情形核定相當之數額。其金額
          是否相當，自應依實際加害情形與被害人所受之痛苦
          及雙方之身分、地位、經濟狀況等關係決定之，最高
          法院85年度台上字第460號判決可資參照。查甲○○
          因丙○○之傷害行為而致右側脛骨平台骨折及右腳多
          處撕裂傷之傷害等情，經住院治療，肉體、精神上受
          有極大痛苦，且經治療後恢復勞動能力，但粗重工作
          或久站工作能力受損，此有長庚紀念醫院96年2月16
          日 (96)長庚院基字第1059號函為憑（見本院卷第30
          頁），顯受有相當之痛苦，本院審酌甲○○僅國小畢
          業，現在家接做成衣加工，有不動產房屋一棟及土地
          一筆；丙○○係從事不動產買賣，名下無不動產，育
          有四子，尚有一子為國中一年級等情，兩造之身分、
          地位等實際狀況，本院認此部分精神慰撫金以10萬元
          為適當，逾此部分之請求，不應准許。
    （六）綜上，甲○○所得請求之金額總計為735,900元（計
          算方式：450,000+31,500+154,400+ 100,000＝735,
          900元）。
（三）甲○○就本件車禍之發生是否與有過失?
      按損害之發生或擴大，被害人與有過失者，法院得減輕賠
      償金額或免除之，民法第217條第1項定有明文。經查本件
      車禍肇事原因，，經送臺灣省基宜區車輛行車事故鑑定委
      員會鑑定，其鑑定結果為：「一、丙○○駕駛自小客車，
      行經無號誌路口，違規行駛機車優先道，致與迎面左轉王
      車撞及，為肇事主因。二、甲○○駛重機車行經無號誌岔
      路口穿越車道左轉，未充分注意迎面直行機慢車道來車狀
      況，至與蕭車撞及，為肇事次因。」，有臺灣省基宜區車
      輛行車事故鑑定委員會94年8月15日基宜鑑字第094500190
      5號函暨所附鑑定意見書足稽 （見臺灣基隆地方法院檢察
      署94年偵字第4059號卷第34、35頁）；嗣經本院刑事庭送
      請臺灣省車輛事故覆議鑑定委員會覆議，據該委員會覆稱
      ：「依卷附丙○○警訊所述肇事過程及警圖繪示蕭車停車
      位置研議結論，照原鑑定意見，惟意見一文詞改為『丙○
      ○駕駛自小客車，行經無號誌路口，超越前車違規行駛機
      車優先道，且未充分注意車前狀況，為肇事主因。』」，
      亦有臺灣省車輛事故覆議鑑定委員會95年9月19 日府覆議
      字第0950100767號函足參（見本院95年度交上易字第182
      號刑事卷第24頁）。丙○○雖辯稱甲○○為左轉車，其未
      讓直行車先行，且因轉彎過大自行撞及伊車，其責任較重
      云云，卻無法舉證以實其說，不足採信。本院斟酌車禍發
      生之情形，認為丙○○之過失應占70%，甲○○之過失占
      30%，爰減輕丙○○30%之賠償責任。
七、綜上所述，本件甲○○依據侵權行為損害賠償請求權請求丙
    ○○給付515,130元（計算方式735,900元×0.7＝515,130元
    ），及自起訴狀繕本送達丙○○之翌日即95年9月6日（見本
    院95年度交附民字第47號卷第15頁）起至清償日止，按年息
    5% 計算之法定遲延利息，應予准許，逾此部分，不應准許
    。又本件訴訟標的金額未逾150萬元，經本院判決後不得上
    訴第三審而告確定，自無宣告假執行之必要，其假執行之聲
    請應併駁回。
八、本件事証已臻明確，兩造其餘攻擊防禦方法，及其他未經援
    用之舉證，經本院詳加審酌後認與判決結果不生影響，爰不
    一一論述，併此敘明。
據上論結，本件原告之訴為一部有理由、一部無理由，依民事訴
訟法第385條第1項前段、第79條，判決如主文。
中　　華　　民　　國　　96　　年　　5 　　月　　2 　　日
  　　　　　　　　　民事第十四庭
                        審判長法　官  許正順
　　  　　　　　　　　　      法　官  魏麗娟
　　　  　　　　　　　　      法　官  張  蘭
正本係照原本作成。
不得上訴。
中　　華　　民　　國　　96　　年　　5 　　月　　2 　　日
　　　　　　　　　　　　　　　書記官  應瑞霞
